最高法院刑事判決　　　　　　　　　　　　　　　八十七年度台上字第一七七六號
　　上　訴　人　甲○○
　　選任辯護人　孫智仁律師
右上訴人因偽造文書等罪案件，不服台灣高等法院高雄分院中華民國八十七年一月十
三日第二審判決（八十六年度上訴字第二四八八號，起訴案號：台灣高雄地方法院檢
察署八十五年度偵字第二五七二八號），提起上訴，本院判決如左：
    主  文
上訴駁回。
    理  由
一行使偽造私文書部分：
按刑事訴訟法第三百七十七條規定，上訴於第三審法院，非以判決違背法令為理由，
不得為之。是提起第三審上訴，應以原判決違背法令為理由，係屬法定要件。如果上
訴理由狀並未依據卷內訴訟資料，具體指摘原判決不適用何種法則或如何適用不當，
或所指摘原判決違法情事，顯與法律規定得為第三審上訴理由之違法情形，不相適合
時，均應認其上訴為違背法律上之程式，予以駁回。本件上訴人甲○○上訴意旨略稱
：(一)、上訴人向上久小客車租賃公司負責人關鯤義租車時，並未佯稱自己係王光耀，
關鯤義未訊問上訴人之姓名，即草率將車租與上訴人，並令上訴人依王光耀駕駛執照
上之資料填寫租賃契約及開具王光耀名義之空白本票，上訴人並無偽造文書之犯意，
原審對此未詳加調查，有調查未盡之違法。又王光耀之駕駛執照上有照片，可看出與
租車之上訴人非同一人，原判決僅憑證人關鯤義所云上訴人假冒王光耀之名義租車之
證言，即認定上訴人冒用王光耀之名義偽造租賃契約書租車，又未詳細說明其採證認
事之理由，其採證亦違背法令。(二)、原審審理時未提示證物即租賃契約書、駕駛執照
、空白本票等，令上訴人辨認，又未問上訴人最後尚有何陳述等語，其訴訟程序違法
。又審理卷內並無證人王光耀、關鯤義二人之證人結文，上訴人在原審曾稱「冤枉」
，原審未進一步調查冤枉之原因及命證人具結，亦屬違法等語。惟查原判決維持第一
審論處上訴人行使偽造私文書，足以生損害於他人罪刑之判決，駁回上訴人在第二審
之上訴，已明引用第一審判決書記載之事實、證據及理由，而第一審判決已詳認
定上訴人成立刑法第二百十六條、第二百十條之罪所憑之證據及認定之理由，並於法
定刑內量處其刑。所為論斷均有卷存證據資料可資覆按，從形式上觀察，並無違背法
令之情形存在。查原判決以上訴人向關鯤義租車時，自稱王光耀，並在汽車租賃約定
書上偽造王光耀之署押及指印，持該偽造之約定書租車之事實，已據關鯤義於警訊中
陳明，並有偽造之約定書在卷可稽，上訴人於第一審審理時，亦坦承該犯行，事證明
確，原審引用之第一審判決已詳予明。上訴意旨對上開判決依憑前開事證所為之論
斷，究竟有何不適用法則或適用不當之違法情事，並未依據卷內資料予以具體指明，
徒以自己之說詞，謂其租車時未冒稱王光耀，在租車約定書上簽王光耀之署押，係依
關鯤義之指示為之，無偽造文書之犯意云云，而為單純事實上之爭執，否認犯罪，任
意指摘原審有未盡職權調查能事、理由不備及採證不當之違法，要非適法之第三審上
訴理由。又上訴人於民國八十六年十二月十五日收受原審八十七年一月六日上午十時
五十五分審理之傳票，上訴人於該審判期日無正當理由不到庭，原審不待其陳述，於
審判期日調查證據後，請檢察官論告，依法逕行判決，有送達證書及審判筆錄附原審
卷可憑。上訴人於審判期日既未到庭，審判長自無從提示相關證物令上訴人辨認，亦
無從問上訴人有無待查事證及最後陳述。上訴意旨執此指摘原審訴訟程序違法及有應
於審判期日調查之證據未予調查之違法云云，亦非依據卷內訴訟資料執為指摘之合法
上訴第三審之理由。是上訴意旨所指摘原判決違法情事，殊與法律規定得為第三審上
訴理由之違法情形不相適合，衡以前開說明，其偽造文書部分之上訴為違背法律上之
程式，應予駁回。
二偽造署押、竊盜及詐欺部分：
按刑事訴訟法第三百七十六條所列各罪之案件，經第二審判決者，不得上訴於第三審
法院，法有明文。本件上訴人所犯刑法第二百十七條第一項、第三百二十條第一項、
第三百三十九條第一項等罪部分，核屬刑事訴訟法第三百七十六條第一、二、四款之
案件，依首開說明，既經第二審判決，自不得上訴於第三審法院。縱此部與行使偽造
私文書部分有方法結果之牽連關係，為裁判上一罪，但行使偽造私文書部分之上訴為
不合法，本院應從程序上予以駁回，而無從為實體上判決，對於輕罪部分之此部分，
亦無從適用審判不可分原則，為實體上審判，上訴人竟復提起上訴，顯為法所不許，
應予駁回。
據上論結，應依刑事訴訟法第三百九十五條前段，判決如主文。
中      華      民      國    八十七    年      五      月    二十一    日
                              最高法院刑事第七庭
                                  審判長法官  董  明  霈
                                        法官  丁  錦  清
                                        法官  賴  忠  星
                                        法官  林  茂  雄
                                        法官  王  居  財
      右正本證明與原本無異
                                              書  記  官
中      華      民      國    八十七    年      五      月    二十七    日
